【裁判字號】    97,訴,262
【裁判日期】    970724
【裁判案由】    侵權行為損害賠償
【裁判全文】
臺灣高雄地方法院民事判決               97年度訴字第262號
原      告  乙○○
被      告  甲○○
上列當事人間請求損害賠償事件，本院於民國97年7 月10日言詞
辯論終結，判決如下：
    主      文
被告應給付原告新臺幣陸萬貳仟零陸元，及自民國九十七年一月
十二日起至清償日止，按週年利率百分之五計算之利息。
原告其餘之訴駁回。
訴訟費用由被告負擔百分之四，其餘由原告負擔。
本判決第一項得假執行。惟被告如以新臺幣陸萬貳仟零陸元為原
告供擔保後，得免為假執行。
    事實及理由
一、本件原告起訴主張：被告於民國96年3 月28日5 時30分許，
    搭乘原告駕駛之車牌號碼Z8-821號營業用小客車（下稱系爭
    車輛）前往高雄縣大寮鄉大發工業區，嗣因被告佯稱欲向朋
    友借錢，原告乃搭載被告至高雄縣大寮鄉○○路附近之產業
    道路上等候。詎於同日7 時許，被告竟持電擊棒自駕駛座右
    後方以電擊方式攻擊原告後頸部數次，原告因驚嚇、疼痛而
    衝出車外，卻仍遭被告持續追趕及攻擊。被告再將原告推入
    路旁大水溝，並抓住其頭部撞擊溝內水泥壁，致其受有頭部
    外傷併左頂部血腫、下巴擦傷、後頸部外傷、腦震盪、雙側
    上肢及左膝多處擦傷等傷害；隨後被告即強行駕駛系爭車輛
    離去，並搶走原告置於車上之現金新臺幣（下同）18,000元
    。原告因此受有醫療費14,000元、車輛修理費15,000元、不
    能工作之損失135,000 元、被搶奪之現金18,000元、精神上
    之損害160 萬元，合計1,782,000 元之損害。為此，爰依侵
    權行為法律關係提起本訴，並聲明請求：被告應給付原告1,
    782,000 元，及自起訴狀繕本送達翌日起至清償日止，按週
    年利率5%計算之利息。
二、被告則以：其係與原告互毆，並無持電擊棒攻擊原告之行為
    。雖其將系爭車輛駛離現場，但未造成系爭車輛受損；且原
    告並未因本件事故所受之傷害致不能工作，被告亦未搶走原
    告之現金18,000元；故原告請求車輛修理費、不能工作之損
    失及被搶之現金等，並無理由。另原告請求之慰撫金亦屬過
    高等語，以資抗辯；並聲明求為判決：(一)原告之訴駁回；(二)
    如受不利判決，被告願供擔保請准宣告免為假執行。
三、兩造所不爭執之事實：
（一）被告於96年3 月28日上午5 時30分許，在高雄縣鳳山市○
      ○路○ 段及文衡路口，搭乘由原告駕駛之系爭車輛；於同
      日7 時許，原告搭載被告至高雄縣大寮鄉○○路附近之產
      業道路。
（二）被告於上開時、地有毆打原告之行為。
（三）被告對原告所提出之診斷證明書，形式上不予爭執。
四、則本件之爭點即在於：
（一）被告是否有持電擊棒攻擊原告之行為？
（二）被告是否有搶奪原告置放於系爭車輛內之現金18,000元之
      行為？
（三）被告是否有毀損系爭車輛之行為？
（四）原告請求之各項費用是否有據？
五、本院之判斷：
（一）被告是否有持電擊棒攻擊原告之行為？
      原告固主張被告曾持電擊棒自駕駛座右後方以電擊方式攻
      擊原告後頸部數次云云；惟此業據被告予以否認，復查原
      告於96年3 月31日至高雄縣大寮鄉瑞生醫院就診之診斷證
      明書並無「後頸部電傷」之記載，雖其後96年4 月4 日之
      診斷證明書有記載，惟據證人即瑞生醫院診治醫師林建智
      於臺灣高雄地方法院檢察署檢察官偵查被告因上揭原告所
      主張之事實，而涉犯強盜罪嫌時證稱：關於2 份診斷書記
      載有無電傷不同之原因，乃係因其口述給助理繕打時錯誤
      所致，其當時所見並沒有電傷的痕跡，只有被棍棒打到的
      痕跡等語，有被告所提出臺灣高雄地方法院檢察署檢察事
      務官詢問筆錄1 份在卷（見本院卷第118 頁），故尚難自
      診斷書中認原告於前往瑞生醫院就醫時，確受有電擊之傷
      害。復參以受理報案之警員吳宗晉於前開刑事案件檢察官
      偵查時亦證述：「（原告）沒有傷，但他說他全身酸痛」
      、「當時被害人（即原告）的衣著是污穢的，被害人報完
      案後，被害人與警員一同去現場，回來之後被害人說他不
      舒服，所以長官就叫我送他去瑞生醫院」等語，亦有被告
      所提出之臺灣高雄地方法院檢察署檢察官訊問筆錄1 份及
      臺灣高等法院高雄分院96年度上訴字第2348號刑事判決書
      1 份在卷可證（見本院卷第116 頁、第86至第89頁），均
      未見原告有遭電擊棒電擊之情形，則被告是否曾經持有該
      電擊棒，亦有疑問。是原告所稱電擊棒為被告所攜帶且遭
      其持以攻擊之指述，既與醫師及警員所述不同，在原告未
      能提出其他證據可供本院調查參酌之情形下，其主張被告
      有持電擊棒電擊之行為，尚無足採信。
（二）被告是否有搶奪原告置放於系爭車輛內之現金18,000元之
      行為？
      原告固主張被告曾搶走原告置放於系爭車輛內之現金18,0
      00元云云；惟此部分之事實既經被告予以否認，且原告亦
      未提出任何證據證明被告確曾有搶奪原告現金之行為，是
      原告主張被告有搶奪原告置放於系爭車輛內現金之行為，
      自無理由，應不可採。
（三）被告是否有毀損系爭車輛之行為？
      原告固主張因被告強行駕駛系爭車輛離去，致系爭車輛受
      有損害，原告因此支出車輛修理費用15,000元云云；惟查
      ，系爭車輛雖裝有防盜鎖、車門鎖，然被告於開走系爭車
      輛時，鑰匙當時即在車上，業據原告陳明在卷（見本院卷
      第61、82頁），則當時系爭車輛之鑰匙既留於系爭車輛之
      上，衡情被告在搶奪原告所有系爭車輛之過程中，實無需
      毀損系爭車輛之必要。況據原告所提修理系爭車輛所支出
      費用之統一發票及估價單（見本院卷第85頁）觀之，日期
      係分別在97年6 、7 月間，距本件事故發生日即96年3 月
      28日已逾1 年以上，自難證此筆修復費用與本件事故間之
      關連性，是在原告未能提出其他證據可供證明被告確有毀
      損其系爭車輛之行為下，原告此部分之主張，尚難採信。
（四）原告請求之各項費用是否有據？
      按因故意或過失，不法侵害他人之權利者，負損害賠償責
      任；不法侵害他人之身體、健康、名譽、自由、信用、隱
      私、貞操，或不法侵害其他人格法益而情節重大者，被害
      人雖非財產上之損害，亦得請求賠償相當之金額。民法第
      184 條第1 項前段、第195 條第1 項前段分別定有明文。
      原告主張因遭被告故意毆打，而受有頭部外傷併左頂部血
      腫、下巴擦傷、後頸部外傷、腦震盪、雙側上肢及左膝多
      處擦傷等傷害之事實，為兩造所不爭執，並有瑞生醫院診
      斷證明書（卷第70至72頁）為證；則被告自應對原告因此
      所受之損害負賠償責任。茲就原告其餘請求賠償之各項金
      額是否准許，分述如下：
    (一)醫療費用部份：原告主張因被告之故意傷害行為致其受傷
      ，因此住院8 日，支出醫療費用4,000 元及後續醫療費用
      10,000元，合計14,000元乙節，業據其提出瑞生醫院診斷
      證明書（見本院卷第70至72頁）、瑞生醫院收據（見本院
      卷第73頁）、漢泰隆中醫醫院診斷證明書（見本院卷第6
      頁）、中醫門診醫療費用收據（見本院卷第7 頁）為證，
      經本院核對上開單據，原告支出之金額共計10,156元；然
      其中其於96年9 月7 日至96年10月30日止至漢泰隆中醫醫
      院就醫之部分，因距本件事故已達半年，且原告當時至漢
      泰隆中醫醫就診之原因，係因頭部挫傷併右足踝挫傷，及
      背部脊椎挫傷，與原告於本件事故發生時，至瑞生醫院就
      醫係受有頭部外傷併左頂部血腫、下巴擦傷、後頸部外傷
      、腦震盪、雙側上肢及左膝多處擦傷等傷害不同（見本院
      第6 頁、第71、72頁），故原告請求至漢泰隆中醫醫醫院
      之費用150 元，不應准許。是原告請求被告給付醫療費用
      ，於10,006元（即10,156-150＝10,006）之範圍內為有理
      由，應予准許；逾此範圍之請求則無理由，應予駁回。
    (二)不能工作之損失：原告雖主張因被告之故意傷害行為致90
      天不能工作，每日工資1,500 元，合計受有135,000 元之
      損害云云；經查，原告係擔任計程車司機，本院參酌高雄
      市計程車客運商業同業公會97年6 月18日高市計客字第10
      5 號函所示：「‧‧‧高雄市計程車銷售額自84年1 月1
      日起，每輛車每月調整為24,960元」（見本院卷第78頁）
      ，以及如原告每月之工作日數以22工作天計算，原告每日
      工資如以84年間之計程車之收入計，約為1,135 元（24,
      960 ÷22＝1,135 ，小數點以下四捨五入）；復據上開高
      雄市計程車客運商業同業公會函所稱，計程車運價起跳1.
      5 公里已自60元調整為85元、續跳每30 0公尺5 元調整為
      每25 0公尺5 元等情，再審酌近年物價指數上漲幅度，認
      原告主張之每日工資1,500 應屬適當。而原告因被告之傷
      害行為住院8 日，已有上開診斷證明書在卷可證，除此段
      期間顯屬不能工作之狀態外，其餘日數原告既未舉證是否
      喪失勞動能力，且依其傷勢及其工作性質觀之，尚難認有
      不能工作之情事；是原告不能工作之損失應為12,000元（
      1,500 ×8 ＝1,200） 。故原告請求被告賠償不能工作之
      損失，於12,000元之範圍內為有理由，應予准許；逾此範
      圍之請求則無理由，應予駁回。
    (三)系爭車輛修復費用：既原告主張被告有毀損系爭車輛之行
      為，經本院認尚難採信，已如上述；是其請求被告給付系
      爭車輛之修復費用15,000元，自無理由，應予駁回。
    (四)被搶奪之18,000元：既原告主張被告有搶奪原告置放於系
      爭車輛內現金之行為，經本院認應無足採，已如上述；是
      其請求被告返還18,000元，自無理由，自應駁回。
    (五)精神慰撫金：按不法侵害他人人格權，被害人受有非財產
      上損害，其請求加害人賠償相當金額慰撫金時，法院對於
      慰撫金之量定，應斟酌實際加害情形，所造成影響、被害
      人痛苦之程度、兩造之身分地位經濟情形及其他各種狀況
      ，以核定相當之數額，最高法院51年台上字223 號判例意
      旨可資參照。原告因被告之故意傷害行為，而受有頭部外
      傷併左頂部血腫、下巴擦傷、後頸部外傷、腦震盪、雙側
      上肢及左膝多處擦傷等傷害，且住院8 日，其精神上受有
      損害可堪認定；是原告請求被告賠償精神慰撫金，自有理
      由。查被告並未持電擊棒以電擊方式攻擊原告，已如上述
      ；另原告係國中畢業，現擔任計程車司機，名下無任何財
      產；被告係國中畢業，現無業，名下有房屋2 棟、土地1
      筆等情，業據兩造分別陳明在卷且互不爭執，並有本院函
      調之稅務電子閘門財產所得調件明細表在卷可稽（見本院
      卷第18至29頁）；本院爰審酌兩造教育程度、社會地位、
      經濟狀況、被告侵害原告之行為態樣、原告所受傷害程度
      等一切情狀，認以原告請求之慰撫金160 萬元尚屬過高，
      應以4 萬元為當。
六、綜上所述，原告本於侵權行為之法律關係，請求被告給付原
    告72,156元（醫療費用10,006元＋工作之損失12,000元＋精
    神慰撫金40,000元＝62,156元），及自起訴狀繕本送達翌日
    即97年1 月12日起至清償日止，按週年利率5%計算之利息，
    洵屬正當，應予准許。原告逾此部分之請求，為無理由，應
    予駁回。
七、因本件命被告給付予原告之金額未逾50萬元，爰依民事訴訟
    法第389 條第1 項第5 款之規定，依職權宣告假執行。
據上論結，本件原告之訴為一部有理由、一部無理由，依民事訴
訟法第79條、第389 條第1 項第5 款、第392 條第2 項，判決如
主文。
中    華    民    國    97    年    7     月    24    日
                  民事鳳山分庭法  官  李怡諄
正本係照原本作成。
如不服本判決，應於送達後20日內，向本院提出上訴狀並表明上
訴理由，如於本判決宣示後送達前提起上訴者，應於判決送達後
10日內補提上訴理由書（須附繕本）。
中    華    民    國    97    年    7     月    24    日
                              書記官  陳建琪


司法院資訊處製作；財團法人民間司法改革基金會備份。
